【裁判字號】    99,上訴,357
【裁判日期】    991215
【裁判案由】    違反槍砲彈藥刀械管制條例等
【裁判全文】
臺灣高等法院臺中分院刑事判決         99年度上訴字第357號
上  訴  人  臺灣臺中地方法院檢察署檢察官
被      告  陳文傑
選任辯護人  張豐守律師
上列上訴人因被告違反槍砲彈藥刀械管制條例等案件，不服臺灣
臺中地方法院98年度訴字第989 號中華民國98年12月31日第一審
判決（起訴案號：臺灣臺中地方法院檢察署98年度偵字第1277號
），提起上訴，本院判決如下：
    主  文
原判決撤銷。
陳文傑未經許可，持有可發射子彈具有殺傷力之遊戲類模擬槍械
，處有期徒刑年貳月，併科罰金新臺幣捌萬元，罰金如易服勞
役，以新臺幣壹仟元折算壹日。又犯業務侵占罪，處有期徒刑壹
年陸月；扣案之鑑餘制式霰彈柒拾柒顆、彈殼肆拾肆顆，均沒收
。應執行有期徒刑肆年陸月，併科罰金新臺幣捌萬元，罰金如易
服勞役，以新臺幣壹仟元折算壹日。扣案鑑餘之制式霰彈柒拾柒
顆、彈殼肆拾肆顆，均沒收。
    事  實
一、陳文傑明知槍砲彈藥刀械管制條例第4 條第1 項第1 款、第
    2 款所列管之槍枝及子彈，依同條例第5 條之規定，未經主
    管機關許可，不得持有，竟仍基於持有具有殺傷力遊戲類模
    擬槍械之犯意，於民國87年間某日，在彰化縣彰化市某處，
    以約新臺幣（下同）1 千元之價格，向姓名年籍不詳之人，
    購買槍管已暢通之仿美國REMINGTON DOUBLE DERRINGER型式
    而具有殺傷力之遊戲類模擬手槍1 枝（槍枝管制編號：0000
    000000號）及不具有殺傷力之非制式塑膠彈殼2 顆，而未經
    許可持有上開具有殺傷力槍枝1 枝，並置放於其位於臺中縣
    沙鹿鎮鎮○路○ 段62號之住處內而持有之。
二、陳文傑係臺中縣體育會射擊委員會（下稱射擊委員會）之總
    幹事，負責統一提領、繳回該射擊委員會會員進行比賽或射
    擊練習時所使用與剩餘之子彈，為從事業務之人。其明知射
    擊委員會所有之子彈非會員個人所有，且依行政院體育委員
    會公布之射擊運動槍枝彈藥管理辦法第12項之規定，須委託
    警察機關即臺中縣警察局霧峰分局集中保管，若射擊委員會
    因進行比賽或練習而需要槍枝及子彈時，則由擔任總幹事之
    陳文傑填具槍彈申請書，經臺中縣警察局霧峰分局核准後，
    依據提領槍彈申請書上記載之數量提領槍枝及子彈，待比賽
    或練習完畢當日，再由陳文傑將槍枝及未使用之剩餘子彈繳
    回臺中縣警察局霧峰分局集中保管，射擊委員會所屬會員或
    其他人員，均不得將子彈攜出靶場外。詎陳文傑於97年6 月
    20日以射擊委員會會員參加梅花盃射擊比賽為由，向臺中縣
    警察局霧峰分局提領飛靶彈1,500 顆，嗣射擊委員會會員於
    同月23日比賽結束後，將剩餘之飛靶彈121 顆送交陳文傑保
    管，陳文傑本應在97年6 月23日核准期間內向臺中縣警察局
    霧峰分局繳回該剩餘子彈，詎陳文傑明知該剩餘子彈121 顆
    皆具有殺傷力，未經許可不得持有，竟另行基於意圖為自己
    不法所有、使公務員登載不實及非法持有子彈之犯意，於97
    年6 月23日中午12時7 分，向臺中縣警察局霧峰分局承辦人
    員出具證明書，表示該次所提領之子彈皆已射擊完畢，致使
    該不知情之承辦員警將此不實之事實登載在職務上所掌管之
    工作紀錄簿中，足以生損害於臺中縣警察局霧峰分局對於子
    彈管理資料之正確性，而以此方式，將上述121 顆飛靶彈侵
    占入己，並未經許可，無故持有上開具有殺傷力之子彈。
三、嗣因臺中縣警察局烏日分局警員於97年12月23日16時許執行
    網路巡邏時，發現陳文傑以拍賣帳戶「cwj1300 」販賣轉輪
    手槍，警員即喬裝買主，撥打電話與陳文傑約定於97年12月
    30日18時40分許，在臺中縣沙鹿鎮弘光科技大學前進行交易
    ，而查獲陳文傑，並扣得銀色及黑色轉輪手槍各1 把（經警
    方初步檢視後認為不具殺傷力，已發還陳文傑）。警方經陳
    文傑同意，前往其位於臺中縣沙鹿鎮鎮○路○ 段62號之住處
    執行搜索，在該處當場查扣飛靶彈121顆、仿美國REMINGTON
    DOUBLE DERRINGER型式之遊戲類模擬手槍1 枝、塑膠彈殼2
    顆。
四、案經臺中縣警察局烏日分局報告臺中地方法院檢察署檢察官
    偵查起訴。
    理  由
壹、證據能力之說明
一、按法院或檢察官依刑事訴訟法第208 條規定囑託醫院、學校
    或其他相當之機關、團體為鑑定時，祇須其以言詞或書面提
    出之鑑定報告，符合刑事訴訟法第206 條第1 項、第208 條
    所規定之形式要件，即具有證據能力，此即屬於刑事訴訟法
    第159 條第1 項所稱「法律有規定」之特別情形，最高法院
    96年度台上字第6842號判決意旨可資參照。本件卷附內政部
    警政署刑事警察局就扣案槍枝、子彈所出具之書面鑑定報告
    及函文、法務部調查局就扣案槍枝所出具之書面鑑定報告及
    函文，係由原審或檢察官送請該鑑定單位進行鑑定所得結果
    ，並均載明其鑑定之方法，依據刑事訴訟法第159 條之立法
    理由及同法第206 條之規定，有證據能力，自得作為本案之
    證據。
二、次按被告以外之人（包括證人、鑑定人、告訴人、被害人及
    共同被告等）於審判外之陳述雖不符刑事訴訟法第159 條之
    1 至之4 等4 條之規定，而經當事人於審判程序同意作為證
    據，法院審酌該言詞陳述或書面陳述作成時之情況，認為適
    當者，亦得為證據；當事人、代理人或辯護人於法院調查證
    據時，知有刑事訴訟法第159 條第1 項不得為證據之情形，
    而未於言詞辯論終結前聲明異議者，視為有前項之同意，同
    法第159 條之5 定有明文。立法意旨在於傳聞證據未經當事
    人之反對詰問予以核實，原則上先予排除。惟若當事人已放
    棄反對詰問權，於審判程序中表明同意該等傳聞證據可作為
    證據；或於言詞辯論終結前未聲明異議，基於尊重當事人對
    傳聞證據之處分權，及證據資料愈豐富，愈有助於真實發現
    之理念，且強化言詞辯論主義，使訴訟程序得以順暢進行，
    上開傳聞證據亦均具有證據能力。查本案檢察官、被告、選
    任辯護人對於本案卷內其餘相關證人之證述、文書卷證資料
    之證據能力（即上述壹之一除外），於本院審理時皆未表示
    爭執，亦未就上述證據資料有合於刑事訴訟法第159 條第1
    項不得為證據之情形於本院言詞辯論終結前聲明異議，且上
    述證人之證述、文書卷證資料業經本院於審理期日逐一提示
    、朗讀，並告以要旨，本院復審酌相關證人證述筆錄製成、
    文書卷證資料取得，並無證據顯示有何違背程序規定情事，
    依據上述之說明，均應具有證據能力。
貳、實體方面之理由：
一、認定被告犯罪所憑之證據及理由暨對被告辯解之判斷
  (一)訊據被告陳文傑坦承持有扣案之仿美國REMINGTON DOUBLE
    DERRINGER 型式之遊戲類模擬手槍1 枝，及未經許可持有子
    彈121 顆之事實，但矢口否認非法持有具殺傷力槍枝、業務
    侵占及使公務員登載不實之犯行，辯稱：扣案槍枝係多年前
    伊就讀國中時購入，且販售之人告知係合法槍枝，未經改造
    ，伊購入後從未使用過，不知道該槍枝是否具有殺傷力；扣
    案之子彈121 顆是忘記繳回云云。選任辯護人則為被告辯護
    稱：刑事警察局用性能檢驗法鑑定，其鑑定不確實；調查局
    是用其他的子彈放入扣案的槍枝試射，並非正常的使用狀態
    ，不能採為扣案槍枝有殺傷力的證據；被告在填寫員警工作
    紀錄簿時，主觀上並不知家中尚有子彈，因而無使承辦員警
    登載不實之犯意，且被告未將扣案之121 顆子彈繳回係因其
    個人懶惰及疏忽所致，主觀上並無易持有為所有之侵占犯意
    等語。
  (二)被告未經許可持有具殺傷力之槍枝部分：
  1.扣案之槍枝1 枝，經承辦警局送內政部刑事警察局以檢視法
    、性能檢視法進行鑑定結果，認定：「送鑑手槍1 枝（槍枝
    管制標號：0000000000號）係認係仿德林吉雙管手槍製造之
    槍枝，經檢視，槍管已暢通，擊發功能正常，可供擊發適用
    子彈使用，認具殺傷力（如照片一～三）」，有內政部警政
    署刑事警察局98年1 月23日刑鑑字第0980007302號函檢附之
    鑑定書1 份及照片3 張在卷可參（見偵卷第23、24頁）。經
    原審再依職權送法務部調查局鑑定結果，認定：「一附頁照
    片一送鑑槍枝（管制編號0000000000）係仿美國REMINGTON
    DOUBLE DERRINGER型式迷你手槍，由金屬材質製成，以打擊
    底火方式擊發之遊戲類模擬槍械，其上、下雙槍管（如照片
    二）內部已欠缺活動式填塞物，未經改裝改造，彈室前端孔
    徑可容直徑約6mm 球形彈丸通過由槍管射出如照片三。」、
    「二前述送鑑槍枝機械操作性能良好，由於送鑑時未附試射
    子彈，本實驗室另取模擬槍械使用之9 ×17mm分解式銅質彈
    殼修飾后，內部以起跑槍火藥替代發射藥及安裝底火帽藥、
    前端加裝直徑6mm 金屬彈丸等組成適合送鑑槍枝裝填試射實
    驗用模擬土造子彈1 顆（如照片四），以送鑑槍枝（上槍管
    ）裝填實際射擊，能擊發，以彈速測定儀於槍口前方1 公尺
    處測得發射彈丸速度每秒220.512 公尺，經換算發射之彈丸
    （直徑6mm 、彈丸重0.88公克）單位面積動能約75.670焦耳
    / 平方公分。」、「三又前述試射過程該槍管彈室端之低強
    度金屬管壁無法承受子彈爆發撞擊力而造成長約26mm、寬約
    16mm崩裂口及擊鎚前端撞鐵斷損（如照片五），經檢視前述
    崩裂口斷面由內而外呈現明、暗層次不同色澤之新、舊斷痕
    （如照片六、七、八），顯示送鑑槍枝未試射前業由於過度
    使用造成材質裂損潛藏該處，經本次試射不堪負荷后崩裂潰
    斷。」、「四有關槍枝殺傷力之認定，依據司法院秘書長81
    年6 月11日秘臺廳(二)字第06985 號函示：殺傷力的標準在最
    具威力的適當距離，以彈丸可穿入人體皮肉層之動能為標準
    ；殺傷力相關數據：如美國軍醫署定義，彈丸撞擊動能達58
    呎磅（約78.6焦耳），則足以使人喪失戰鬥能力；日本科學
    警察研究所研究結果，彈丸單位面積動能達20焦耳/ 平方公
    分，即可穿入人體皮肉層致人於傷；我國警政署刑事警察局
    以活體豬隻射擊實驗，彈丸單位面積動能達24焦耳/ 平方公
    分，即可進入豬隻皮肉層。」、「五送鑑槍枝（0000000000
    ）經與前述試射實驗用模擬土造子彈匹配實際發射彈丸展現
    其機械性能及威力，惟由於其為低強度金屬材質製成，雖能
    夠發射適合其使用於近距離具殺傷力之土造子彈，惟持續過
    度使用易肇至槍枝疲損不堪使用；依送鑑槍枝機械性能、材
    質及結構強度於未潰損前能夠發射適合其使用於近距離具殺
    傷力之土造子彈。」，有法務部調查局98年8 月17日調科參
    字第09800425570 號函檢送之鑑定通知書1 件及照片8 張附
    卷可憑（見原審卷第95至98頁反面）。綜合上開刑事警察局
    及法務部調查局之鑑定結果，足證扣案之槍枝確具有殺傷力
    無誤。
  2.被告雖辯稱：伊不知扣案之手槍有殺傷力，購入時是新品，
    且販售之人告知槍枝係合法，未經改造，購入後從未使用過
    云云。然依原審依職權送法務部調查局鑑定之結果，認定送
    鑑槍枝「未試射前業已過度使用」一節，有上揭法務部調查
    局98年8 月17日調科參字第09800425570 號函檢送之鑑定通
    知書1 件附卷可憑。而此部分經原審再次函詢法務部調查局
    ，經該局函覆稱：「本案送鑑槍枝係由低強度金屬材質製成
    以打擊底火方式擊發之遊戲類模擬槍，在經常使用適合槍枝
    擊發之底火情況下即會造成彈室端金屬材質因過度使用而質
    變，由送鑑槍枝彈室端外部表面處理漆受金屬質變影響而突
    起變形及槍管彈室前緣亦見曾經射擊使用之殘相（如參考圖
    片說明1 張）研判其送鑑時已非新品；本案另就送鑑槍枝以
    模擬土造子彈實際射擊時槍管彈室端崩裂，依崩裂斷痕色澤
    層次及參考槍枝彈室端變形外觀，研判槍枝已過度使用」，
    亦有該局98年10月27日調科參字第09800542790 號函1 份及
    照片4 張附卷可佐（見原審卷第146 至147 頁正反面），則
    法務部調查局就其研判扣案槍枝於送鑑時已非新品一事，業
    已詳細說明其研判之理由及依據，堪認扣案槍枝於查獲前已
    經多次使用無誤。而被告既自承其購入上開槍枝時係屬新品
    ，購入後由其繼續持有，以被告購入時間為87年間，至其被
    查獲時，亦有10年之久，則被告購入該槍枝後曾持以射擊使
    用之事實，自堪認定。且被告身為臺中縣體育會射擊委員會
    總幹事，從事射擊運動已約3 、4 年等情，亦據被告於原審
    審理中供述在卷，以被告參與射擊活動之資歷，對於槍枝自
    具有相當程度之瞭解，則其對於槍枝是否具有殺傷力，依專
    業知識當可立為判斷，是被告辯稱：伊不知扣案之槍枝具有
    殺傷力云云，當屬事後卸責之詞，無可採信。
  3.依內政部警政署刑事警察局98年6 月10日函所附之槍枝殺傷
    力鑑定說明：「性能檢驗法」係實際操作檢測槍枝之機械結
    構與性能，如槍管、滑套、轉輪等零件材質之檢視，滑套、
    扳機、擊錘及撞針等機械運作情形之檢驗；故經鑑定人員實
    際操作檢視其結構、功能完整良好，且擊發功能正常，即認
    該槍枝可供擊發適用子彈，認具有殺傷力。此法與美國聯邦
    調查局發行之Handbook of Forensic Science內所載之「
    Function examinations 」雷同，並與美國北卡羅來納州、
    緬因州、愛荷華州、亞利桑那州鳳凰市、阿肯色州，澳洲，
    英國及以色列等數個國家、州市槍彈實驗室之鑑定方法雷同
    ，均可完成槍枝機械結構與性能之檢測，並由專業槍彈鑑定
    人員，據以判定槍枝殺傷力之有無（見原審卷第39頁反面）
    ，堪認刑事警察局鑑定扣案槍枝時所使用之「性能檢驗法」
    係國內、外槍彈鑑定領域共同認可之鑑定方法。再者，本案
    查獲時未查扣槍枝適用之子彈，法務部調查局遂於試射時，
    另組成適合送鑑槍枝裝填試射實驗用之模擬土造子彈1 顆，
    以送鑑槍枝上槍管裝填實際射擊，能擊發，且測得單位面積
    動能約75.670焦耳／平方公分，遠超過足以穿入人體皮肉層
    之20焦耳／平方公分之殺傷力判定標準，雖試射過程造成長
    約26 mm 、寬約16mm崩裂口及擊鎚前端撞鐵斷損，然此係因
    送鑑槍枝未試射前業由於過度使用造成材質裂損潛藏該處所
    致，亦已詳述如上。則選任辯護人為被告辯護稱：刑事警察
    局用性能檢驗法鑑定，其鑑定不確實；調查局是用其他的子
    彈放入扣案的槍枝試射，並非正常的使用狀態，不能採為扣
    案槍枝有殺傷力的證據等語，尚非可採。
  4.本院另依被告之聲請將扣案槍枝送往中央警察大學，請其鑑
    定該槍枝於98年8 月17日法務部調查局鑑定試射前是否曾經
    使用過，據該校覆稱：「(一)送鑑槍枝（管制號碼：00000000
    00）為仿德林吉手槍（Derringer ）製造之槍枝，經初步觀
    察可在崩裂之上槍管內部發現大量之疑似射擊殘跡之殘留物
    ，下槍管內部亦可發現較少量疑似射擊殘跡之殘留物。(二)上
    槍管之疑似射擊殘跡只能用以證明調查局曾試射槍枝，無法
    用來研判調查局試射前該槍管是否射擊過。射擊殘跡是證明
    槍管曾射擊過之微量物證，雖然調查局僅試射上槍管，但因
    上槍管於試射時崩裂，使上槍管於射擊時喪失氣密性，高壓
    之火藥燃氣可向上槍管後方排出，將槍后座壁反彈進入下槍
    管，而在下槍管留下射擊殘跡。因此下槍管之疑似射擊殘跡
    可能來自調查局鑑定前之射擊，也可能來自調查局之試射結
    果，故無法用來研判調查局試射前該槍管是否射擊過，因此
    本校未進一步採樣進行射擊殘跡之確認分析。本校目前無經
    由材料瓦解型態研判金屬疲勞或使用歷史之鑑定程序，無法
    由上槍管之崩裂口研判調查局試射前送鑑槍枝是否射擊過。
    」有中央警察大學99年8 月27日校鑑科字第0990006231號函
    在卷可稽（見本院卷第45頁）。依該校之鑑定結果，其無法
    依下槍管之射擊殘跡及上槍管之崩裂口研判扣案槍枝於調查
    局試射前是否曾經射擊過，自無從據為有利被告之認定，併
    予敘明。
  (三)被告業務侵占、使公務員載不實及非法持有扣案子彈部分：
  1.被告坦承未經許可，無故持有具殺傷力子彈，且扣案之子彈
    經送內政部警政署刑事警察局鑑定結果，認定：「送鑑定子
    彈121 顆，鑑定情形如下：(一)5 顆，認均係非制式霰彈，由
    口徑12 GAUGE制式霰彈換裝金屬彈丸而成，採樣2 顆試射，
    可擊發，認均具殺傷力（如照片五至七）。(二)116 顆，認均
    係口徑12 GAUGE制式霰彈，採樣39顆試射，可擊發，認均具
    殺傷力。（如照片八至九）」等語明確；另未經實際試射之
    非制式霰彈3 顆，再經原審送內政部警政署刑事警察局鑑定
    結果，認定：「送鑑非制式霰彈3 顆（如照片一至三），經
    試射，可擊發，認均具殺傷力。」有該局98年1 月23日刑鑑
    字第0980007302號鑑定書1 份及照片9 張（見偵卷第23至24
    頁正反面）、98年4 月14日刑鑑字第0980043668號函1 份及
    照片3 張（見原審卷第21至22頁正反面）在卷可稽，足證扣
    案之子彈121 顆，均具有殺傷力。
  2.臺中縣體育會射擊委員會於97年6 月9 日發函向臺中縣警察
    局霧峰分局提出申請，由被告於97年6 月19日向該局提領飛
    靶槍5 枝、彈藥1,500 發，用以參加梅花盃射擊比賽，被告
    並於97年6 月20日下午4 時20分向臺中縣警察局霧峰分局提
    領飛靶槍5 枝、飛靶彈1,500 顆，被告嗣於97年6 月23日以
    證明書表明剩餘0 發子彈，經臺中縣警察局霧峰分局警員於
    工作紀錄簿上記載射擊協會於97年6 月23日中午12時7 分歸
    還5 枝槍，子彈1,500 發已使用完畢，並由被告在其上簽名
    確認，有臺中縣體育會射擊委員會97年6 月9 日中縣體射字
    第095000609-1 號函、槍彈提存單、證明書、臺中縣警察局
    霧峰分局成功派出所員警工作紀簿在卷可稽（均影本，見原
    審卷第66、67、69、70、71頁）。
  3.扣案之121 顆子彈，其中5 顆之外觀塑膠頭為綠色，其餘均
    為深藍色，內政部警政署刑事警察局於鑑定時，將外觀為綠
    色者歸類為非制式霰彈5 顆，外觀為深藍色者歸類為制式霰
    彈116 顆。經原審另向臺中縣警察局霧峰分局調取該局代射
    擊委員會保管之飛靶彈（7 又1/2 型）5 顆，及調取扣案之
    制式霰彈5 顆，送請內政部警政署刑事警察局鑑定二者是否
    係同一型式之子彈，該局覆稱：「送鑑『制式霰彈』5 顆、
    『飛靶彈7 又1/2 型』5 顆，經檢視子彈外觀、標記等字樣
    （如照片一、二），認二者係為同規格、型式之子彈。」有
    該局98年6 月26日刑鑑字第0980083433號鑑定書1 份及照片
    2 張在卷可資佐憑（見原審卷第87至88頁）。又被告於原審
    審理時供稱：「會員會把子彈塑膠頭部分加裝或是更換彈丸
    下去練習」、「（問：為何會員要這樣大費周章去更換彈丸
    ？）有時在練習時，我們會用最少的彈丸去打到最多的盤子
    以表示他的成績優異。彈丸更換後，數量會變少，打中的機
    率會更低，所以可以顯示射擊的成績優異。」等語（見原審
    卷第116 頁）。綜合上述，堪認扣案之「非制式霰彈」5 顆
    ，係射擊委員會某不詳會員取自被告所領取之1,500 顆制式
    霰彈，並於射擊中加以改造，則扣案之121 顆子彈，雖經鑑
    定結果認其中有「制式霰彈」與「非制式霰彈」，然仍屬被
    告以同一行為所持有無誤。
  3.被告雖於本院審理中辯稱：伊是忘記將子彈繳回云云（見本
    院卷第27頁）。然查，被告先於警詢中辯稱：「…子彈121
    顆係於97年11月份前往嘉義縣射擊委員會比賽時剩下來的，
    忘記繳回協會而寄藏在家裡，…是忘了將子彈繳回並非蓄意
    存放家中。」（見警卷第3 頁正反面）；另於偵查中辯稱：
    「…子彈121 顆是從97年5 月、6 月份陸續在臺中市頭汴坑
    射擊靶場或是彰化田中靶場會員合法射擊完畢時，我蒐集起
    來要繳回我們的射擊協會，這些是預備要繳回，但一直忘記
    繳回，…」（見偵卷第18頁）；又於98年10月1 日原審審理
    中供稱：伊於97年6 月19日提領子彈1,500 顆後，發生車禍
    ，遂由射擊委員會之會員於比賽後將剩餘之121 顆子彈拿到
    伊家中，因伊去醫院關心與伊發生車禍之人，該會員就將子
    彈交給伊父親，回家後父親有告知伊此事，若子彈沒有打完
    ，要繳回時需填寫很多繁雜資料，所以伊故意不繳回而放在
    家裡等語。（見原審卷第112 頁正反面、第113 頁反面）；
    嗣於98年12月7 日原審審理時又改稱：「我把這些子彈放在
    我家，不是為了據為己有，而是因為忘記了，發現時，已經
    超過時間，若要送還警局需要填寫許多文件，因為我個人的
    懶惰及疏失，而想說下次要去練習或是比賽時，再把它打完
    就好了。」云云（見原審卷第158 頁）。觀之被告自警詢至
    本院審理時所言，就其取得扣案子彈之時間及未繳回警局之
    原因，前後所述反覆不一，並曾於原審審理中一度坦承其故
    意不繳回子彈，則其前後之供述、辯解反覆，真實性已屬堪
    疑。
  4.被告於本院審理時雖辯稱：伊是忘記將扣案之子彈繳回警察
    局云云。惟查，被告於97年6 月20日下午4 時20分以射擊委
    員會參加「梅花盃」射擊比賽為由，向臺中縣警察局霧峰分
    局提領子彈1,500 顆，而該射擊委員會會員於97年6 月23日
    比賽後，將剩餘子彈121 顆帶至被告家中交由被告保管等節
    ，為被告所是認。而被告嗣後曾再於97年11月17日以射擊委
    員會名義向臺中警察局霧峰分局申請提領子彈，經臺中縣警
    察局霧峰分局以射擊委員會逾期未依法建制彈藥庫房而駁回
    其提領子彈之申請，有臺中縣體育委員會97年11月17日中縣
    體射字第095001117 之1 號函、臺中縣警察局霧峰分局97年
    11月20日中縣霧警保民字第0970041877號函各1 份在卷可憑
    （見原審卷第74、76頁）。則由上情觀之，縱事後射擊委員
    會因無法提領槍枝、子彈而未能順利進行練習，惟被告於98
    年6 月23日之後既仍有提領子彈之需要，自可於斯時記起尚
    有121 顆子彈置於家中而應依法予以歸還，惟被告仍繼續持
    有該121 顆子彈，顯見被告於97年6 月23日取得該121 顆子
    彈時，即以變易持有為所有之犯意，將該121 顆子彈侵占入
    己，選任辯護人為其辯護稱：被告並無易持有為所有之侵占
    犯意，自非可採。
  5.證人即被告之父陳恭於99年11月24日本院審理時證稱：臺中
    縣射擊委員會的會員於97年6 月23日有拿槍枝及子彈到伊家
    中，當時被告不在家，伊將子彈連同外包裝盒拿到樓上放，
    槍枝則放在樓下，當天他們中午拿來，同天晚上10點左右伊
    才告訴被告等語（見本院卷第65頁反面）。惟被告於97年6
    月23日中午12時7 分即已向臺中縣警察局霧峰分局歸還5 枝
    槍，同時表示子彈1,500 顆已使用完畢，並於員警工作紀簿
    上簽名確認，有被告出具之證明書、臺中縣警察局霧峰分局
    成功派出所員警工作紀簿影本各1 份在卷可佐（見原審卷第
    69 、71 頁），足認證人陳恭所言與事實不符，當係迴護被
    告之詞，無從採為有利被告之證據。按刑法第214 條所謂使
    公務員登載不實事項於公文書罪，須一經他人之聲明或申報
    ，公務員即有登載之義務，並依其所為之聲明或申報予以登
    載，而屬不實之事項者，始足構成，若其所為聲明或申報，
    公務員尚須為實質之審查，以判斷其真實與否，始得為一定
    之記載者，即非本罪所稱之使公務員登載不實，最高法院73
    年台上字第1710號判例意旨可資參照。又依槍砲彈藥刀械管
    制條例等規定授權之射擊運動槍彈提領、管理案件作業程序
    書之工作內容第4 點規定「槍彈領出（繳回）時間及管制情
    形，請值班人員於射擊會槍彈領、繳管制（理）登記簿內簽
    章核對，並通報管轄單位，將時間及受話者姓名填註，另於
    員警工作紀錄簿註記備查」之規定可知，員警須就申請人繳
    回槍彈之時間內容進行記載，且被告出具之證明書上亦載明
    「茲證明（代管）臺中縣體育協會射擊委員會於97年6 月19
    日至本會射擊靶場（高雄縣大寮靶場）練習，所使用之彈藥
    7 又1/2 型，1,500 發（剩餘：0 發）彈殼委由本會統一收
    集處理（監毀），以利本會對彈藥之管理，特此證明」，有
    被告送交霧峰分局之證明書影本1 張在卷可參（見原審卷第
    69 頁 ）；又依被告於原審審理中供稱：「（問：有無打完
    所領子彈，除了你口頭報告並簽字外，派出所的經辦人員有
    無什麼辦法可以查核你所提領的子彈是否已確實打完，或是
    沒有打完？）一般都口頭報告部分及簽字存查，警察沒有辦
    法查我是否已經全數打完子彈。」（見原審卷第114 頁反面
    至第115 頁）等語，是依現行實務就申請人告知領取槍彈是
    否擊發完畢之登記管理，承辦員警之公務員僅得就申請人提
    供之資訊進行認定，而係採形式審查無誤。被告明知子彈未
    擊發完畢，仍出具證明書申報子彈「剩餘0 發」，致使臺中
    縣警察局霧峰分局承辦員警之公務員，將此不實之事實，於
    職務上所掌之工作紀錄簿上記載「子彈1,500 發已使用完畢
    」，有臺中縣霧峰分局員警工作紀錄簿影本、臺中縣警察局
    霧峰分局98年10月26日中縣霧警保民字第0980022642號函各
    1 份附卷可稽（見原審卷第71、125 頁），是被告確有使公
    務員登載不實之犯行，亦堪認定，選任辯護人為被告辯護稱
    ：被告無使公務員登載不實之犯意云云，亦非可採。
  (四)綜上所述，被告自白認罪供述部分，核與本案客觀事實相符
    ，堪以採為本案論罪之依據，被告否認犯罪部分，則係事後
    卸責之詞，不足採信。本案事證明確，被告之犯行均堪以認
    定。
二、論罪科刑之理由
  (一)核被告所為，係犯槍砲彈藥刀械管制條例第8 條第4 項之未
    經許可持有可發射子彈具有殺傷力遊戲類模擬槍械罪、同法
    第12條第4 項之未經許可持有子彈罪、刑法第336 條第2 項
    業務侵占罪、同法第214 條使公務員登載不實罪。檢察官於
    起訴書漏論被告所犯刑法第336 條第2 項之業務侵占罪及同
    法第214 條之使公務員登載不實罪，惟此與起訴書所指被告
    犯槍砲彈藥刀械管制條例第12條第4 項之罪間，具有想像競
    合犯之裁判上一罪關係（見後述(二)），為起訴效力所及，本
    院自應併予審酌。
  (二)被告犯槍砲彈藥刀械管制條例第12條第4 項未經許可持有子
    彈罪、刑法第336 條第2 項業務侵占罪、刑法第214 條使公
    務員登載不實罪，乃以一行為同時觸犯上開3 個相異之罪名
    ，為想像競合犯，應依刑法第55條之規定從一重之業務侵占
    罪處斷。
  (三)被告所犯槍砲彈藥刀械管制條例第8 條第4 項未經許可持有
    可發射子彈具有殺傷力遊戲類模擬槍械罪與刑法第336 條第
    2 項業務侵占罪間，犯意個別，行為互殊，應予分論併罰。
  (四)原審認被告之犯行事證明確，予以論科，固非無見。惟量刑
    之輕重，固屬事實審法院得依職權自由裁量之事項，然仍應
    受比例原則及公平原則之限制，否則其判決即非適法。刑事
    審判旨在實現刑罰權分配的正義，故法院對有罪被告之科刑
    ，應符合罪刑相當之原則，使輕重得宜，罰當其罪，以契合
    社會之法律感情，此所以刑法第57條明定科刑時應審酌一切
    情狀，尤應注意該條各款所列事項以為科刑輕重之標準（最
    高法院93年台上字第5073號判決意旨參照）。本件被告雖坦
    承非法持有子彈之犯行，然就持有子彈之原由前後供述反覆
    ，難認有何悔意，且雖無證據可證明被告持扣案之槍枝另犯
    他罪，然其持有之時間甚長，對於社會治安仍具有潛在危險
    性，原審就被告所犯非法持有具殺傷力之槍枝部分，依刑法
    第59條之規定酌量減輕其刑，及就所定應執行刑部分宣告緩
    刑，尚與罪刑相當之原則有違，檢察官據此提起上訴，指摘
    原審判決不當，其上訴為有理由，應由本院予以撤銷改判。
  (五)爰審酌被告任職臺中縣射擊委員會總幹事，較一般人更具槍
    、彈之知識，按理其就槍枝及子彈之持有應更加小心謹慎，
    詎其竟利用職務之便，將其持有之扣案121 顆子彈據為己有
    ，及被告持有扣案具有殺傷力槍枝之時間甚長，經法務部調
    查局鑑定研判該槍枝已過度使用，其竟一再辯稱未曾使用該
    槍，難認其犯罪後有所悔悟，另由現存卷證雖無證據可證明
    被告有以扣案之槍枝及子彈另犯他罪，但由其係在網路上販
    賣槍枝，為警喬裝買主前往購買而查獲，雖其於交易時被查
    獲之槍枝不具殺傷力，然由此可見被告實具有牟利之意圖，
    而被告既持有大量子彈，若經販出，則對於社會治安造成潛
    在之危險不可謂輕等一切情狀，就其所犯之罪各量處如主文
    第2 項所示之刑，及就所處罰金刑部分諭知易服勞役之折算
    標準，並定其應執行之刑。
  (六)沒收部分：
  1.扣案鑑餘之制式霰彈77顆為違禁物，應依刑法第38條第1 項
    第1 款之規定宣告沒收。其餘經試射後剩餘之彈殼44顆，雖
    已失子彈之性質，非為違禁物，然仍屬被告因犯本件業務侵
    占罪所得之物，應依刑法第38條第1 項第3 款之規定宣告沒
    收。
  2.扣案之遊戲類模擬槍械1 枝（槍枝管制編號0000000000號）
    ，經試射因不堪負荷崩裂潰斷，現已不具殺傷力；彈殼2 顆
    ，經鑑定認係非制式塑膠彈殼，已詳如上述，爰均不予宣告
    沒收，附此敘明。
據上論斷，應依刑事訴訟法第369 條第1 項前段、第364 條、第
299 條第1 項前段，槍砲彈藥刀械管制條例第8 條第4 項、第12
條第4 項，刑法第11條前段、第214 條、第336 條第2 項、第55
條、第51條第5 款、第42條第3 項前段、第38條第1 項第1 款、
第3款，刑法施行法第1 條之1 ，判決如主文。
本案經檢察官劉翼謀到庭執行職務。
中    華    民    國    99    年    12    月    15    日
            刑事第十一庭   審判長法  官   郭  同  奇
                                 法  官   許  冰  芬
                                 法  官   陳  慧  珊
以上正本證明與原本無異。
如不服本判決應於收受送達後十日內向本院提出上訴書狀，其未
敘述上訴之理由者，並得於提起上訴後十日內向本院補提理由書（
均須按他造當事人之人數附繕本）「切勿逕送上級法院」。
                                 書記官   洪  麗  華
中    華    民    國    99    年    12    月    15    日
附錄本案論罪科刑法條
槍砲彈藥刀械管制條例第8條第4項：
未經許可，持有、寄藏或意圖販賣而陳列第 1 項所列槍枝者，
處 3 年以上10 年以下有期徒刑，併科新臺幣 700 萬元以下罰
金。
槍砲彈藥刀械管制條例第12條第4項：
未經許可，持有、寄藏或意圖販賣而陳列子彈者，處5年以下有
期徒刑，併科新台幣300萬元以下罰金。
刑法第214條：
明知為不實之事項，而使公務員登載於職務上所掌之公文書，足
以生損害於公眾或他人者，處3年以下有期徒刑、拘役或5百元以
下罰金。
刑法第336條第2項：
對於業務上所持有之物，犯前條第1項之罪者，處6月以上5 年以
下有期徒刑，得併科3千元以下罰金。

司法院資訊處製作；財團法人民間司法改革基金會備份。
